臺灣臺南地方法院民事裁定
111年度消債更字第95號
債  務  人  陳銘  


上列當事人因消費者債務清理事件聲請更生，本院裁定如下：
    主    文
債務人甲○○自民國111年7月7日下午5時起開始更生程序，並命司
法事務官進行本件更生程序。
    理    由
一、按本條例所稱消費者，指5年內未從事營業活動或從事小規
    模營業活動之自然人。前項小規模營業指營業額平均每月新
    臺幣（下同）20萬元以下者。前項所定數額，司法院得因情
    勢需要，以命令增減之。債務人不能清償債務或有不能清償
    之虞，且無擔保或無優先權之債務總額未逾12,000,000元者
    ，於法院裁定開始清算程序或宣告破產前，得向法院聲請更
    生。債務人對於金融機構負債務者，在聲請更生或清算前，
    應向最大債權金融機構請求協商債務清償方案，或向其住、
    居所地之法院或鄉、鎮、市、區調解委員會聲請債務清理之
    調解；協商或調解成立者，債務人不得聲請更生或清算，但
    因不可歸責於己之事由，致履行有困難者，不在此限。又法
    院開始更生程序之裁定，應載明年、月、日、時，並即時發
    生效力；法院裁定開始更生或清算程序後，得命司法事務官
    進行更生或清算程序，必要時得選任律師、會計師或其他適
    當之自然人或法人為監督人或管理人。消費者債務清理條例
    (下稱消債條例)第2條、第3條、第16條第1項、第42條第1項
    、第45條第1項、第151條第1項、第7項分別定有明文。
二、本件聲請意旨略以：債務人積欠無擔保或無優先權債務總額
    約929,470元，為清理債務，前向最大債權金融機構聯邦商
    業銀行股份有限公司（下稱聯邦銀行）聲請消費者債務清理
    前置調解（110年度南司消債調字第498號），聯邦銀行提供
    180期、年利率0.5%、每月每期還款2,100元之還款方案，因
    債務人無力負擔致調解不成立。又債務人曾於民國108年12
    月24日至110年2月25日止經營非夾不可選物販賣機，每月營
    業額約13,349元，目前任職於饌祥寶號，每月僅有約25,500
    元收入，扣除每月生活費及扶養費外，已無力清償前揭債務
    ，且名下財產不足清償，所欠債務未逾1,200萬元，亦未經
    法院裁定開始清算程序或宣告破產。為此，爰依消債條例提
    出本件更生之聲請等語。
三、經查：
  ㈠債務人主張之上開事實，業據債務人提出財產及收入狀況說
    明書、營業稅查定課徵銷售額證明、營業稅稅籍證明、債權
    人清冊、債務人清冊、財團法人金融聯合徵信中心當事人綜
    合信用報告、勞工保險被保險人投保資料表及調解不成立證
    明書為證，堪信為真。
  ㈡債務人主張其任職於饌祥寶號(新化阿發排骨大王)，每月收
    入約25,500元，名下保險有全球人壽、國泰人壽保險，但上
    開保險之保單價值因債務人之保單借款，已無保單價值等節
    ，有其中低收入戶證明書、全國財產稅總歸戶財產查詢清單
    、108及109年度綜合所得稅各類所得資料清單、勞工保險被
    保險人投保資料表、在職證明書、薪資領受證明書、薪資袋
    、人壽保險公會查詢結果表、全球人壽保單投保證明、保險
    單借款約定書、國泰人壽保單帳戶價值一覽表、保單借還款
    紀錄、存摺內頁等件(見本院卷第43至49、69至83、109至12
    1、131、161、173、201至205頁)可證。基此，債務人主張
    每月薪資收入約25,500元之事實，堪屬可採，故其償債能力
    自應以上開收入為據。
  ㈢按債務人必要生活費用，以最近1年衛生福利部或直轄市政府
    所公告當地區每人每月最低生活費1.2倍定之。受扶養者之
    必要生活費用，準用第1項規定計算基準數額，並依債務人
    依法應負擔扶養義務之比例認定之。前2項情形，債務人釋
    明更生期間無須負擔必要生活費用一部或全部者，於該範圍
    內，不受最低數額限制；債務人證明確有必要支出者，不受
    最高數額及應負擔比例之限制，消債條例第64條之2定有明
    文。債務人聲請更生或清算時所提財產及收入狀況說明書，
    其表明每月必要支出之數額，與消債條例第64條之2第1項、
    第2項規定之認定標準相符者，毋庸記載原因、種類及提出
    證明文件，亦為消債條例施行細則第21之1條第3項所明定。
    是債務人主張其個人每月必要生活費用額為14,016元，未逾
    臺南市政府公告111年度每人每月最低生活費14,230元之1.2
    倍(即17,076元)，應為可採。
  ㈣而債務人之未成年子女陳○靜、陳○旭係93、95年出生，無收
    入、無財產等節，有戶籍謄本、108及109年度綜合所得稅各
    類所得資料清單、全國財產稅總歸戶財產查詢清單在卷可查
    (見本院卷第41、57至67頁)。陳○靜、陳○旭尚未成年自有受
    債務人扶養之必要，則依上開每月必要生活支出為基準，及
    扶養義務人除債務人外，尚有其母親許玉玲需平均負擔，依
    此計算每月債務人應支出之扶養費為17,076元【計算式：17
    ,076元2人2人】。是債務人主張陳○靜、陳○旭每月必要生
    活費用1萬元，應屬合理。
  ㈤綜上，債務人每月所得約25,500元，扣除每月生活基本費用1
    4,016元及扶養費1萬元後，餘額1,484元【計算式：25,500-
    14,016-10,000】，顯無法負擔聯邦銀行提供180期、年利率
    0.5%、每月每期還款2,100元之還款方案，則債務人之經濟
    狀況已有不能清償債務之虞，自有藉助更生制度調整其與債
    權人間之權利義務關係，重建其經濟生活之必要，故本件債
    務人聲請更生，應予准許。
四、綜上所述，債務人固曾從事小規模營業活動，但每月營業額
    在20萬元以下，且其目前收入扣除必要生活費及扶養費後，
    已有不能清償債務之虞，無擔保或無優先權債務未逾1,200
    萬元，亦曾踐行前置調解程序而不成立，復未經法院裁定開
    始清算程序或宣告破產，又查無消債條例第6條第3項、第8
    條或第46條各款所定應駁回更生聲請之事由存在，則本件債
    務人聲請更生，於法應屬有據，爰裁定如主文所示。
中　　華　　民　　國　　111 　年　　 7   月　　7　  日
                  民事第三庭    法  官　王淑惠
上開裁定正本核與原本無異。
本裁定不得抗告。
本裁定已於111年7月7日下午5時公告。
中　　華　　民　　國　　111 　年　　 7　　月　　7　  日
                                書記官  洪凌婷